【裁判字號】    92,訴,1165
【裁判日期】    920826
【裁判案由】    強盜等
【裁判全文】
臺灣高雄地方法院刑事判決                        九十二年度訴字第一一六五號
    公  訴  人  臺灣高雄地方法院檢察署檢察官
    被      告  庚○○
    選任辯護人  洪條根律師
                周君強律師
    被      告  丙○○
    選任辯護人  林慶雲律師
                陳裕文律師
                侯勝昌律師
右列被告因強盜等案件，經檢察官提起公訴（九十一年度偵字第二四八九六、二六八
八七號、九十二年度偵字第二一七三、三０七七號），本院判決如左：
    主  文
庚○○共同意圖為自己不法之所有，結夥三人以上，攜帶兇器，以強暴至使不能抗拒
，而取他人之物，累犯，處有期徒刑拾年陸月。又未經許可，持有可發射子彈具有殺
傷力之改造手槍，累犯，處有期徒刑貳年貳月，併科罰金新臺幣玖萬元，罰金如易服
勞役，以新臺幣玖佰元即銀元參佰元折算壹日。扣案之手槍壹支（槍枝管制編號00
00000000、含彈匣壹個）及口徑９ｍｍ制式子彈捌顆均沒收。應執行有期徒
刑拾貳年陸月，併科罰金新臺幣玖萬元，罰金如易服勞役以新臺幣玖佰元即銀元參佰
元折算壹日。扣案之手槍壹支（槍枝管制編號0000000000、含彈匣壹個）
及口徑９ｍｍ制式子彈捌顆均沒收。
丙○○共同意圖為自己不法之所有，結夥三人以上，攜帶兇器，以強暴至使不能抗拒
，而取他人之物，處有期徒刑拾年。
    事  實
一、庚○○（原名郭炳祺）前於八十六年間因過失致死罪案件，經本院以八十六年度
    交易字第五六六號判處有期徒刑六月，緩刑三年確定。嗣又因妨害自由罪案件，
    經臺灣高等法院高雄分院以八十六年度上訴字第二四００號判處有期徒刑五月確
    定，並經撤銷前開緩刑宣告，合併執行，至八十八年五月十日執行完畢。
二、詎庚○○仍不知悔改，因友人丙○○曾任職於高雄縣梓官鄉○○路二六巷三八一
    號鉅豪實業有限公司（下稱鉅豪公司），而得知該公司會計癸○○固定於每月六
    日提領大筆現金發放員工薪資，庚○○與丙○○竟共同意圖為自己不法之所有，
    與己○○（由檢察官以九十二年度偵緝字第九三八號提起公訴，本院以九十二年
    度訴字一六二一號審理中）及姓名、年籍不詳、綽號「弟仔」、「肉羹」之成年
    男子互相謀議，基於結夥三人以上攜帶兇器強盜之犯意聯絡，先由丙○○帶庚○○於九十一年十一月六日上午十時許，至高雄縣岡山鎮○○路「鴻明租車行」，
    租得車牌號碼ＪＪ—２８８５號自用小客車一輛，並由丙○○擔任保證人，嗣後
    由庚○○、丙○○、己○○、「弟仔」、「肉羹」駕駛前開自用小客車，前往鉅
    豪公司勘查地形及路線，嗣後回到丙○○位於高雄縣岡山鎮○○路十四號住處；
    至當日下午四時許，由「弟仔」駕駛上開自用小客車，搭載丙○○（坐於副駕駛
    座）、己○○、「肉羹」（坐於後座），於當日下午四時三十分許到達鉅豪公司
    時，丙○○猶坐於車上接應，並避免鉅豪公司昔日同事認出，己○○先拿膠帶將
    前開自用小客車後車牌貼上，再與「弟仔」、「肉羹」進入鉅豪公司辦公室，佯
    稱找「孫董」之人，藉機觀察辦公室內部情形，再回到車上，由「弟仔」持玩具
    槍，「肉羹」持西瓜刀，己○○持菜刀等客觀上足以威脅人之生命、身體安全之
    兇器等工具，於當日下午四時四十分許，進入鉅豪公司辦公室，「弟仔」持玩具
    槍指著鉅豪公司總經理乙○○，脅迫其不准動，「肉羹」持西瓜刀脅迫會計辛○○，己○○持菜刀脅迫職員蔡慧雯，「弟仔」並喝令癸○○離開其坐位，癸○○
    不從，「弟仔」遂以槍托擊打癸○○手臂，並強拉癸○○離開坐位，致使乙○○
    、癸○○、辛○○、蔡慧雯四人不能抗拒後，由己○○打開癸○○之抽屜，拿取
    癸○○準備發放給員工之薪資新臺幣（下同）三十五萬元及癸○○所有手提皮包
    一只（內有現金二萬二千元及行動電話、信用卡及國民身分證、存摺、印鑑等物
    ），三人強盜得手後，隨即搭上開自小客車離去，並搭載坐於副駕駛座之丙○○
    離去，途中將癸○○所有之手提皮包中現金取出後，將手提皮包及其內之物品丟
    棄於排水溝內，並將前開自用小客車駛至丙○○住處，由庚○○與丙○○、己○○、「弟仔」、「肉羹」五人朋分強盜得來之現金花用。警方據報後到場蒐證，
    因有子○○在案發前即己○○、「弟仔」、「肉羹」三人在辦公室外向癸○○探
    詢時，送貨至鉅豪公司要開車離去之際，發現上開自小客車後面車牌貼上膠布覺
    得可疑，乃將該車前面車牌號碼記起，於得知發生搶案後告知警方，經警查訪鴻
    明租車行得知該車係庚○○及鉅豪公司離職員工丙○○所承租，乃報請臺灣高雄
    地方法院檢察署檢察官簽發拘票於九十一年十一月七日十八時許及同年十二月七
    日十七時四十五分許，循線於高雄縣岡山鎮○○街八十六號及高雄市○○○路羅
    馬假期飲食店前，將丙○○及庚○○分別拘提到案。
三、又庚○○明知真實姓名年籍不詳之朋友「侯長松」所有之仿ＢＥＲＥＴＴＡ半自
    動手槍製造之玩具手槍，已換裝土造金屬鋼管及滑套，可發射子彈，具有殺傷力
    ，係槍砲彈藥刀械管制條例第四條第一項第一款所稱之槍砲，依同條例第五條之
    規定，非經主管機關許可，不得製造、販賣、運輸、持有或陳列，竟受「侯長松
    」之託保管，未經許可而持有上開槍枝及口徑９ｍｍ制式子彈八顆，嗣因牽涉前
    開強盜案件，經警依法拘提獲得交保後，為籌措逃亡費用，急欲將其持有之上開
    具殺傷力之改造手槍及制式子彈出售，乃於九十二年一月十五日、十六日、十七
    日多次打電話予丙○○，要求丙○○為其尋覓買主，丙○○不堪其擾，乃向警方
    檢舉，經警派員與庚○○聯絡佯稱欲購買槍彈，而約定於九十二年一月十八日下
    午四時五十分許，在高雄市○○○路與中山路口之「吾愛吾家咖啡店」二樓交易
    ，於喬裝之警員拿現金十一萬元與庚○○在二樓廁所完成交易後，埋伏之警員旋
    將庚○○逮捕，並扣得上開改造手槍一支（含彈匣一個）及制式子彈八顆。
三、案經高雄縣政府警察局岡山分局報請臺灣高雄地方法院檢察署檢察官偵查起訴。
    理  由
一、強盜部分：
  (一)被告庚○○部分：訊據被告庚○○矢口否認右揭強盜犯行，辯稱：沒有參與搶案
    ，是己○○跟我借車，跟「弟仔」、「肉羹」一起去做的，與我無關云云。惟查
    右揭事實：
  1.業據證人即共犯己○○於本院審理時先證稱：「當日由綽號『弟仔』年約二十幾
    歲的男子開一台銀色三菱自小客車，搭載我及另一位綽號『肉羹』的男子也約二
    十幾歲，我們先去丙○○他家，我、『弟仔』、『肉羹』、丙○○共四人一起協
    商，丙○○跟我們商量說要搶鉅豪公司，丙○○事前有打電話給我，說要搶劫鉅
    豪公司，三個人開車來載我，到丙○○家裡後，丙○○拿一支菜刀給我，『弟仔
    』拿槍，『肉羹』拿西瓜刀，我們四人一起由『弟仔』開車、丙○○坐在副駕駛
    座、我與『肉羹』坐在後座，開車到鉅豪公司，我、『弟仔』、『肉羹』先把兇
    器放在車上，由『弟仔』帶頭，進去找人談完話就走了，我們三人出來之後回到
    車上，抽一根菸後，我們三人就分別持武器，『弟仔』拿槍、『肉羹』拿西瓜刀
    、我拿菜刀，再度進到鉅豪公司的辦公室，『弟仔』拿槍指著乙○○、『肉羹』
    押辛○○，我都站在旁邊，後來有另一個女的進來，我就押她，後來『弟仔』說
    『肉羹』押錯人，叫『肉羹』去押會計癸○○，後來『弟仔』命令癸○○起來，
    剛開始癸○○不起來，『弟仔』就拉癸○○起來，由『肉羹』打開癸○○的抽屜
    ，從抽屜拿一個女用皮包，我們就走了，走的時候，是由『弟仔』開車，我們在
    行搶的過程中，丙○○坐在外面等。」、「（法官問：搶案是誰策劃的？）是丙○○與綽號『祺仔』策劃的，丙○○知道路線如何走，是綽號『祺仔』的庚○○
    來找我一起參與搶案，因為庚○○與我比較熟，我與丙○○第一次見面就是搶劫
    當日，『弟仔』、『肉羹』我也沒有見過幾次面，他們兩人也是經由庚○○認識
    的，當日『弟仔』、『肉羹』、丙○○都是經由庚○○找來，介紹我們認識策劃
    去搶劫。」「（法官問：庚○○是否參與搶來的錢？）庚○○在丙○○家等，就
    是在等搶到的錢，是『弟仔』丟兩萬給我，他們四個人包括庚○○、丙○○、『
    弟仔』、『肉羹』蹲在丙○○家中地板分搶來的錢。」、「（法官問：本件搶案
    從何時策劃？）在案發前一日即九十一年十一月五日，庚○○、丙○○、『弟仔
    』、『肉羹』與我在丙○○家中策劃如何犯案，隔天即九十一年十一月六日中午
    左右，我與丙○○、『弟仔』、『肉羹』就開庚○○租來的銀色三菱自小客車，
    我們從丙○○家出發到鉅豪公司勘查路線，我們勘查完回到丙○○的家中等，到
    當日下午約四點多再去行搶。」等語（詳見本院九十二年六月六日訊問筆錄），
    後又證稱：「十一月五日庚○○約我到他家睡覺，當時庚○○租屋在高雄市○○○路附近，隔天即九十一年十一月六日，『弟仔』、『肉羹』他們到庚○○的租
    屋處，庚○○、『弟仔』、『肉羹』共同駕駛車牌號碼ＪＪ—２８８５號銀色三
    菱自用小客車過來，載我一同到岡山丙○○的家，在丙○○家時，庚○○、丙○○、『弟仔』、『肉羹』在房間內商討如何搶劫的事情，我人在客廳看電視，過
    一下子他們四人出來，我們五個人就開租來的車去鉅豪公司勘查地形，演練逃亡
    的路線，我們就回來，回來後，庚○○就在丙○○的家下車，我看到庚○○拿一
    枝槍給『弟仔』，丙○○拿一支菜刀給我，西瓜刀是『肉羹』的，當時差不多下
    午三點多，他們四個人就說要去搶鉅豪公司，車上有我、『弟仔』、『肉羹』、
    丙○○，至於庚○○留在丙○○家等候，是由『弟仔』開車，丙○○坐在副駕駛
    座，我與『肉羹』坐在後座，我們經過一家超商的時候，他們三個就叫我去超商
    買報紙，報紙買回來放在車上沒有用（我事後問丙○○買報紙做何用途，丙○○
    說本來是要包刀子，但是後來沒有包刀子），再來就是去鉅豪公司，到達鉅豪公
    司時，他們拿膠布給我，叫我去把後牌照貼起來，然後我、『弟仔』、『肉羹』
    先將兇器放在車上，進去鉅豪公司看一看，『弟仔』有跟裡面的人講話，後來我
    們就出來，出來後大約過差不多五分鐘，我、『弟仔』、『肉羹』就分別持槍、
    刀進入鉅豪公司，當時丙○○在車上，進去鉅豪公司槍是由『弟仔』拿的，『弟
    仔』拿槍對著大家叫大家不要動，並用槍指著一個男生即乙○○（當時鉅豪公司
    的總經理），『肉羹』押著一個女的，我本來是沒有押人只是拿著菜刀站著，後
    來『弟仔』說『肉羹』押錯人，叫『肉羹』去押會計癸○○，後來是『肉羹』押
    著會計的脖子叫她站起來，但是女會計不起來，『弟仔』就去拉會計起來，是由
    『肉羹』打開會計的抽屜，拿出一個女用皮包，我們三人就趕快離開現場上車，
    上車以後還是由『弟仔』開車，開到半路停車，他們叫我下車把後牌照的貼布撕
    掉，我撕掉後上車，就看見他們三人翻搶來的女用皮包，看他們有拿一疊錢，開
    了一段時間，旁邊有水溝，他們就把女用皮包交給我，叫我丟進水溝，再開車到
    丙○○家，到了丙○○家，我先將菜刀還給丙○○，他們四個人（庚○○、丙○○、『弟仔』、『肉羹』）就去分錢，他們分給我兩萬元的鈔票及一些銅板零錢
    ，分完錢後，庚○○開車，『弟仔』坐在副駕駛座，我與『肉羹』坐在後座，開
    到庚○○租屋處，我就坐計程車回家，他們去哪裡我不知道。」等語（詳見本院
    九十二年八月十三日審判筆錄），核與右揭事實相符。
  2.證人即鉅豪公司職員辛○○亦證稱：「九十一年十一月六日下午四時四十分左右
    ，鉅豪公司發生搶案時我在場，在場的公司同事有三女一男，分別是我、癸○○
    、蔡慧雯、總經理乙○○，當時有三名穿著黑色衣服褲子的男子，先進來說要找
    『孫董』，會計癸○○就回稱，這裡沒有這個人，然後他們就離開，過不久又再
    進來，三個人手上都分別持刀槍，一人拿槍指著總經理乙○○，另外二人拿長長
    的刀子，壓著我及蔡慧雯，持槍的男子說我們騙他們，明明就是我們，持槍的男
    子就命令拿刀押我的男子，說改去押癸○○，然後癸○○有與持槍的男子對話，
    持槍的男子要求癸○○離開座位，原來拿刀押癸○○的男子就打開癸○○座位的
    抽屜，抽屜裡大概有三十多萬元，就被持刀的男子拿走，持槍的男子在與癸○○
    對話中，指責說他們要找的人就是癸○○的先生，癸○○說他們認錯人了，他們
    還是不相信，講完話後，三名男子就離開，我們在屋內，聽到外面有車子，等我
    們追出去，已經看不到車子，我沒有聽到引擎開動的聲音，車子是直接開走的。
    」等語（詳見本院九十二年六月六日訊問筆錄），亦與右揭事實相符。
  3.證人即鉅豪公司會計癸○○亦證稱：「當日下午兩時左右我與辛○○到銀行領錢
    ，總共領將近九十幾萬元，是為了要給付員工薪資、勞健保費用、餐費等，我算
    完薪水將薪水分為兩袋，一袋放在抽屜，一袋放在牆角，抽屜的那一袋將近三十
    萬元，當時我皮包還有兩萬元多的現金，也被搶走，搶匪大概在下午四時四十分
    左右，進到我們公司，當時我正要走出去，去洗手間，半路上我見到三名陌生男
    子，兩個大概十八、十九歲，另一個二十歲出頭，我問他們有什麼事情，他們說
    要找『孫董』，我說我們這邊沒有這個人，他們說『孫董』是作鋁業的，我說鋁
    業的是往前走那一間，他們就問我是誰，我說我是這邊的會計，他們問我裡面有
    誰，我就說我們這邊沒有你們要找的人，不相信就進去看，他們進去公司後，我
    就去洗手間，我就不知道公司裡面的情形，後來我進辦公室，三名搶匪已經走了
    ，我就問同事，他們三人有沒有說什麼，同事跟我說，他們找錯人，就走了，再
    經過十幾分鐘左右，他們三人又再度進來公司，他們進來就已經亮兩支刀、一支
    槍，兩個持刀的人先去押辛○○、蔡慧雯，持槍的去押總經理乙○○，持槍的男
    子跟持刀押辛○○之男子講，押錯人了，要求來押我，持槍的人說明明就是妳先
    生，我就說我先生是姓王不是姓孫，然後持槍的男子喝令我離開座位，我不願意
    ，他就拉我的手離開座位，並且用槍托打我的左手臂，我才離開座位，是持刀戴
    眼鏡的男子開我的抽屜拿走發薪水的袋子（內有將近三十萬元的現金）及我自己
    私人的皮包，皮包內有兩萬元多現金、手機、信用卡、身分證、存摺、印鑑，他
    們拿到東西就走了，我聽到他們上車關門的聲音就直接開走，並沒有車子發動的
    聲音。」等語（詳見本院九十二年六月六日訊問筆錄），亦與右揭事實相符。
  4.證人即鉅豪公司總經理乙○○亦證稱：「在九十一年十一月六日下午四時四十分
    左右，當時我正在與客戶講電話，突然就有三名穿著黑色衣褲的年輕男子，其中
    二人好像還沒有二十歲，後來持槍押我的男子應該有二十歲出頭，他們三人進來
    走到我的座位旁邊，問我姓什麼，我說我姓何，他們三人看一看我們辦公室的環
    境就走了，過了十分鐘左右，我仍然在與客戶講電話，他們又再度進來，一人持
    槍，二人持刀，持槍的男子走到我的座位前面用槍指著我，拿刀的兩名男子押著
    辛○○、蔡慧雯，持槍的叫我放下電話，不要再講了，否則他就要開槍，我就放
    下電話，持槍的男子就命令拿刀押著辛○○的男子過來押癸○○，持槍的男子就
    與癸○○對話，持槍的男子一直說他們要找的人就是癸○○的先生，癸○○並拿
    身分證給他看，持槍的男子還是不相信，他們還是認為他們要找的人是癸○○的
    先生，並命令癸○○起來，癸○○不聽從，持槍的男子就過去拉癸○○起來並用
槍托打癸○○，後來持刀的男子就拉開癸○○的抽屜，將抽屜中要發薪水的錢及
    癸○○的皮包，然後他們三人就迅速離開，他們離開時，我有聽到車子加速離開
    的聲音，但是沒有聽到發動引擎的聲音。」等語（詳見本院九十二年六月六日訊
    問筆錄），亦與右揭事實相符。
  5.車牌號碼ＪＪ—２８８５號自用小客車係由被告庚○○於九十一年十一月六日上
    午向設於高雄縣岡山鎮○○路之鴻明租車行承租，由丙○○擔任保證人乙節，亦
    有小客車租賃契約書及被告庚○○身分證、駕照影本各一件附卷可證。被告庚○○雖於本院審理時辯稱當時租車是要去屏東收帳，當日下午二、三點從高雄市○○路出發，回來以後己○○向我借車，我不知道他是要去犯案云云。惟查：若
    被告郭正凡確為至屏東收帳而租車，何以不就近在高雄市區租車而須北上至岡山
    租車後，再南下屏東收帳，耗費路程時間，顯不合理；被告稱當日下午二、三
    點自高雄市出發至屏東，然後返回高雄，己○○再前來借車至高雄縣梓官鄉犯案
    ，而本件強盜案件發生時間是當日下午四時四十分許，就上開三地間之路程及往
    返所需時間而言，亦不合理；被告庚○○於警詢時則辯稱：「我原先是要到屏
    東找叫陳連身的朋友，車子開到高雄市○○○路時，因雨刷水箱掉下，就開到保
    養廠，老闆看一看說要二、三千元費用，我與車行老闆聯絡，老闆叫我先不用修
    ，我就直接開回住處之「任我行財務公司」，約下午二時許，一名綽號「阿國」
    的朋友到公司找我，問我有沒有車子可以借他，我就將車子借他使用」云云（詳
    見九十一年十二月七日警詢筆錄），亦與其於審理中所為之供述不符。被告於
    九十一年十一月六日上午租得車輛，使用時間僅有二十四小時，竟不自己使用，
    又轉借予己○○，亦不合理。
  6.綜上所述，被告庚○○所辯顯係卸責之詞，不足採信。本件事證明確，被告庚○○強盜罪犯行已堪認定，應依法論科。
  (二)被告丙○○部分：
  1.業據證人即共犯己○○於本院審理時先證稱：「當日由綽號『弟仔』年約二十幾
    歲的男子開一台銀色三菱自小客車，搭載我及另一位綽號『肉羹』的男子也約二
    十幾歲，我們先去丙○○他家，我、『弟仔』、『肉羹』、丙○○共四人一起協
    商，丙○○跟我們商量說要搶鉅豪公司，丙○○事前有打電話給我，說要搶劫鉅
    豪公司，三個人開車來載我，到丙○○家裡後，丙○○拿一支菜刀給我，『弟仔
    』拿槍，『肉羹』拿西瓜刀，我們四人一起由『弟仔』開車、丙○○坐在副駕駛
    座、我與『肉羹』坐在後座，開車到鉅豪公司，我、『弟仔』、『肉羹』先把兇
    器放在車上，由『弟仔』帶頭，進去找人談完話就走了，我們三人出來之後回到
    車上，抽一根菸後，我們三人就分別持武器，『弟仔』拿槍、『肉羹』拿西瓜刀
    、我拿菜刀，再度進到鉅豪公司的辦公室，『弟仔』拿槍指著乙○○、『肉羹』
    押辛○○，我都站在旁邊，後來有另一個女的進來，我就押她，後來『弟仔』說
    『肉羹』押錯人，叫『肉羹』去押會計癸○○，後來『弟仔』命令癸○○起來，
    剛開始癸○○不起來，『弟仔』就拉癸○○起來，由『肉羹』打開癸○○的抽屜
    ，從抽屜拿一個女用皮包，我們就走了，走的時候，是由『弟仔』開車，我們在
    行搶的過程中，丙○○坐在外面等。」、「（法官問：搶案是誰策劃的？）是丙○○與綽號『祺仔』策劃的，丙○○知道路線如何走，是綽號『祺仔』的庚○○
    來找我一起參與搶案，因為庚○○與我比較熟，我與丙○○第一次見面就是搶劫
    當日，『弟仔』、『肉羹』我也沒有見過幾次面，他們兩人也是經由庚○○認識
    的，當日『弟仔』、『肉羹』、丙○○都是經由庚○○找來，介紹我們認識策劃
    去搶劫。」「（法官問：庚○○是否參與搶來的錢？）庚○○在丙○○家等，就
    是在等搶到的錢，是『弟仔』丟兩萬給我，他們四個人包括庚○○、丙○○、『
    弟仔』、『肉羹』蹲在丙○○家中地板分搶來的錢。」、「（法官問：本件搶案
    從何時策劃？）在案發前一日即九十一年十一月五日，庚○○、丙○○、『弟仔
    』、『肉羹』與我在丙○○家中策劃如何犯案，隔天即九十一年十一月六日中午
    左右，我與丙○○、『弟仔』、『肉羹』就開庚○○租來的銀色三菱自小客車，
    我們從丙○○家出發到鉅豪公司勘查路線，我們勘查完回到丙○○的家中等，到
    當日下午約四點多再去行搶。」等語（詳見本院九十二年六月六日訊問筆錄），
    後又證稱：「十一月五日庚○○約我到他家睡覺，當時庚○○租屋在高雄市○○○路附近，隔天即九十一年十一月六日，『弟仔』、『肉羹』他們到庚○○的租
    屋處，庚○○、『弟仔』、『肉羹』共同駕駛車牌號碼ＪＪ—２８８５號銀色三
    菱自用小客車過來，載我一同到岡山丙○○的家，在丙○○家時，庚○○、丙○○、『弟仔』、『肉羹』在房間內商討如何搶劫的事情，我人在客廳看電視，過
    一下子他們四人出來，我們五個人就開租來的車去鉅豪公司勘查地形，演練逃亡
    的路線，我們就回來，回來後，庚○○就在丙○○的家下車，我看到庚○○拿一
    枝槍給『弟仔』，丙○○拿一支菜刀給我，西瓜刀是『肉羹』的，當時差不多下
    午三點多，他們四個人就說要去搶鉅豪公司，車上有我、『弟仔』、『肉羹』、
    丙○○，至於庚○○留在丙○○家等候，是由『弟仔』開車，丙○○坐在副駕駛
    座，我與『肉羹』坐在後座，我們經過一家超商的時候，他們三個就叫我去超商
    買報紙，報紙買回來放在車上沒有用（我事後問丙○○買報紙做何用途，丙○○
    說本來是要包刀子，但是後來沒有包刀子），再來就是去鉅豪公司，到達鉅豪公
    司時，他們拿膠布給我，叫我去把後牌照貼起來，然後我、『弟仔』、『肉羹』
    先將兇器放在車上，進去鉅豪公司看一看，『弟仔』有跟裡面的人講話，後來我
    們就出來，出來後大約過差不多五分鐘，我、『弟仔』、『肉羹』就分別持槍、
    刀進入鉅豪公司，當時丙○○在車上，進去鉅豪公司槍是由『弟仔』拿的，『弟
    仔』拿槍對著大家叫大家不要動，並用槍指著一個男生即乙○○（當時鉅豪公司
    的總經理），『肉羹』押著一個女的，我本來是沒有押人只是拿著菜刀站著，後
    來『弟仔』說『肉羹』押錯人，叫『肉羹』去押會計癸○○，後來是『肉羹』押
    著會計的脖子叫她站起來，但是女會計不起來，『弟仔』就去拉會計起來，是由
    『肉羹』打開會計的抽屜，拿出一個女用皮包，我們三人就趕快離開現場上車，
    上車以後還是由『弟仔』開車，開到半路停車，他們叫我下車把後牌照的貼布撕
    掉，我撕掉後上車，就看見他們三人翻搶來的女用皮包，看他們有拿一疊錢，開
    了一段時間，旁邊有水溝，他們就把女用皮包交給我，叫我丟進水溝，再開車到
    丙○○家，到了丙○○家，我先將菜刀還給丙○○，他們四個人（庚○○、丙○○、『弟仔』、『肉羹』）就去分錢，他們分給我兩萬元的鈔票及一些銅板零錢
    ，分完錢後，庚○○開車，『弟仔』坐在副駕駛座，我與『肉羹』坐在後座，開
    到庚○○租屋處，我就坐計程車回家，他們去哪裡我不知道。」等語（詳見本院
    九十二年八月十三日審判筆錄），核與右揭事實相符。
  2.證人即鉅豪公司職員辛○○亦證稱：「九十一年十一月六日下午四時四十分左右
    ，鉅豪公司發生搶案時我在場，在場的公司同事有三女一男，分別是我、癸○○
    、蔡慧雯、總經理乙○○，當時有三名穿著黑色衣服褲子的男子，先進來說要找
    『孫董』，會計癸○○就回稱，這裡沒有這個人，然後他們就離開，過不久又再
    進來，三個人手上都分別持刀槍，一人拿槍指著總經理乙○○，另外二人拿長長
    的刀子，壓著我及蔡慧雯，持槍的男子說我們騙他們，明明就是我們，持槍的男
    子就命令拿刀押我的男子，說改去押癸○○，然後癸○○有與持槍的男子對話，
    持槍的男子要求癸○○離開座位，原來拿刀押癸○○的男子就打開癸○○座位的
    抽屜，抽屜裡大概有三十多萬元，就被持刀的男子拿走，持槍的男子在與癸○○
    對話中，指責說他們要找的人就是癸○○的先生，癸○○說他們認錯人了，他們
    還是不相信，講完話後，三名男子就離開，我們在屋內，聽到外面有車子，等我
    們追出去，已經看不到車子，我沒有聽到引擎開動的聲音，車子是直接開走的。
    」等語（詳見本院九十二年六月六日訊問筆錄），亦與右揭事實相符。
  3.證人即鉅豪公司會計癸○○亦證稱：「當日下午兩時左右我與辛○○到銀行領錢
    ，總共領將近九十幾萬元，是為了要給付員工薪資、勞健保費用、餐費等，我算
    完薪水將薪水分為兩袋，一袋放在抽屜，一袋放在牆角，抽屜的那一袋將近三十
    萬元，當時我皮包還有兩萬元多的現金，也被搶走，搶匪大概在下午四時四十分
    左右，進到我們公司，當時我正要走出去，去洗手間，半路上我見到三名陌生男
    子，兩個大概十八、十九歲，另一個二十歲出頭，我問他們有什麼事情，他們說
    要找『孫董』，我說我們這邊沒有這個人，他們說『孫董』是作鋁業的，我說鋁
    業的是往前走那一間，他們就問我是誰，我說我是這邊的會計，他們問我裡面有
    誰，我就說我們這邊沒有你們要找的人，不相信就進去看，他們進去公司後，我
    就去洗手間，我就不知道公司裡面的情形，後來我進辦公室，三名搶匪已經走了
    ，我就問同事，他們三人有沒有說什麼，同事跟我說，他們找錯人，就走了，再
    經過十幾分鐘左右，他們三人又再度進來公司，他們進來就已經亮兩支刀、一支
    槍，兩個持刀的人先去押辛○○、蔡慧雯，持槍的去押總經理乙○○，持槍的男
    子跟持刀押辛○○之男子講，押錯人了，要求來押我，持槍的人說明明就是妳先
    生，我就說我先生是姓王不是姓孫，然後持槍的男子喝令我離開座位，我不願意
    ，他就拉我的手離開座位，並且用槍托打我的左手臂，我才離開座位，是持刀戴
    眼鏡的男子開我的抽屜拿走發薪水的袋子（內有將近三十萬元的現金）及我自己
    私人的皮包，皮包內有兩萬元多現金、手機、信用卡、身分證、存摺、印鑑，他
    們拿到東西就走了，我聽到他們上車關門的聲音就直接開走，並沒有車子發動的
    聲音。」等語（詳見本院九十二年六月六日訊問筆錄），亦與右揭事實相符。
  4.證人即鉅豪公司總經理乙○○亦證稱：「在九十一年十一月六日下午四時四十分
    左右，當時我正在與客戶講電話，突然就有三名穿著黑色衣褲的年輕男子，其中
    二人好像還沒有二十歲，後來持槍押我的男子應該有二十歲出頭，他們三人進來
    走到我的座位旁邊，問我姓什麼，我說我姓何，他們三人看一看我們辦公室的環
    境就走了，過了十分鐘左右，我仍然在與客戶講電話，他們又再度進來，一人持
    槍，二人持刀，持槍的男子走到我的座位前面用槍指著我，拿刀的兩名男子押著
    辛○○、蔡慧雯，持槍的叫我放下電話，不要再講了，否則他就要開槍，我就放
    下電話，持槍的男子就命令拿刀押著辛○○的男子過來押癸○○，持槍的男子就
    與癸○○對話，持槍的男子一直說他們要找的人就是癸○○的先生，癸○○並拿
    身分證給他看，持槍的男子還是不相信，他們還是認為他們要找的人是癸○○的
先生，並命令癸○○起來，癸○○不聽從，持槍的男子就過去拉癸○○起來並用
    槍托打癸○○，後來持刀的男子就拉開癸○○的抽屜，將抽屜中要發薪水的錢及
    癸○○的皮包，然後他們三人就迅速離開，他們離開時，我有聽到車子加速離開
    的聲音，但是沒有聽到發動引擎的聲音。」等語（詳見本院九十二年六月六日訊
    問筆錄），亦與右揭事實相符。
  5.車牌號碼ＪＪ—２８８５號自用小客車係由被告庚○○於九十一年十一月六日上
    午向設於高雄縣岡山鎮○○路之鴻明租車行承租，由丙○○擔任保證人乙節，亦
    有小客車租賃契約書及被告庚○○身分證、駕照影本各一件附卷可證。
  6.被告丙○○於本院訊問時堅稱九十一年十一月六日當日在住處附近跟鄰居太太打
    麻將，從中午打到下午五、六點，都沒有離開岡山，行動電話在當日都沒有借人
    云云，惟經本院依職權查詢被告丙○○使用之行動電話門號九十一年十一月六日
    通聯紀錄及基地台位置，發現其門號於當日下午四時十七分十一秒時在高雄縣梓
    官鄉○○○路二二號四樓樓頂基地台通話六十三秒，有行動電話通聯紀錄及基地
    台位置明細一份附卷可參，顯見其所稱當日均未離開岡山，都在打麻將云云，並
    非事實，而被告丙○○行動電話當時通話位置，距離鉅豪公司極近，均在高雄縣
    梓官鄉內，有強烈之地緣關係，亦有鉅豪公司及前開基地台位置電子地圖六紙附
    卷可參，而被告丙○○於本院提示上開證據後，又臨時變更供詞陳稱：「當日我
    是去高雄縣梓官鄉丁○○家修機台」云云（詳見本院九十二年六月六日訊問筆錄
    ），惟經本院傳訊證人丁○○，證人丁○○證稱：「不記得九十一年十一月六日
    丙○○有無去我家。」等語（詳見本院九十二年八月十二日審判筆錄），亦不足
    以為被告丙○○不在場之證明，又證人陳秀英、戊○○、壬○○雖於警詢時證稱
    ：「九十一年十一月六日上午十一時與丙○○一起打麻將，直到下午七時左右才
    一起離開，中間沒有離開或換人。」云云，惟嗣後本院再傳訊證人戊○○、壬○○，證人戊○○改稱：「九十一年十一月六日下午四時至五時，我與丙○○、童
    媽媽（陳秀英）還有壬○○一起打麻將，途中丙○○接到電話有離開過」云云，
    證人壬○○亦改證稱：「九十一年十一月六日我與童奶奶、戊○○、丙○○打麻
    將，從早上十一點打到下午七點，中間是否有人離開忘記了，不知道丙○○是否
    離開過。」云云（詳見本院八月十二日審判筆錄），證人戊○○、壬○○所為證
    詞前後反覆矛盾，且依戊○○之證詞，被告丙○○離開後，係由「童奶奶」接替
    打麻將（詳見本院九十二年七月二十二日訊問筆錄），而「童奶奶」即陳秀英，
    原即在場與被告丙○○及證人戊○○、壬○○打麻將，不可能再由陳秀英接替丙○○打麻將，亦與被告丙○○供稱由其太太接替打麻將之情節不合（詳見本院九
    十二年七月二十二日訊問筆錄），是證人之證詞顯係曲意迴護被告丙○○之詞，
    亦不足以作為認定被告丙○○不在場之證明。
  7.參以被告丙○○亦自承曾任職鉅豪公司，而九十一年十一月六日適為鉅豪公司發
    薪日，若非被告丙○○提供此項訊息，己○○、庚○○、「弟仔」、「肉羹」等
    人如何知道此一公司內部訊息？顯見被告丙○○應有參與策劃本件強盜犯行，亦
    可認定。
  8.綜上所述，被告丙○○所辯顯係卸責之詞，不足採信。本件事證明確，被告丙○○強盜罪犯行已堪認定，應依法論科。
二、被告庚○○違反槍砲彈藥刀械管制條例部分：
    被告庚○○對於其未經許可無故持有可發射子彈具有殺傷力之改造手槍及子彈犯
    行自白不諱，並有左列證據為證：
  (一)證人即高雄縣政府警察局岡山分局警官石玗於本院訊問時證稱：「緝捕庚○○前
    二、三天，丙○○主動打電話給我，說庚○○多次打電話給丙○○，說手上有很
    多槍，丙○○說他不堪其擾，因為庚○○一直要丙○○幫他找人把槍賣掉，我問
    丙○○這個消息是否確實，丙○○說消息確實，我就組成專案小組來辦這個案子
    ，庚○○是岡山人，我們怕岡山分局、派出所警員會讓庚○○認出，我就請求永
    安分駐所警員王順興、林春有協助，由王順興提供一支手機號碼給丙○○，丙○○把手機號碼給庚○○後，庚○○就多次打電話給王順興，起先庚○○要求約到
    高雄市○○○路他服務的財務公司見面買賣交易，但我不同意王順興這樣做，因
    為那是私人場所，而且環境不熟悉，怕有危險，我要求王順興約庚○○到公開場
    合，後來就約在七賢二路與中山路口的吾愛吾家咖啡館交易，王順興、林春有就
    於九十二年一月十八日十六時五十分在吾愛吾家咖啡館等候庚○○，約在那裡，
    約五分鐘後庚○○就到吾愛吾家，我們埋伏在外面，看見庚○○手裡持紙袋往樓
    上走，當時王順興坐在二樓靠樓梯口的位置，庚○○一上去就找王順興談槍枝、
    子彈交易的事情，王順興要求看他帶來的槍枝，然後庚○○就要求到廁所裡面看
    ，王順興就與庚○○進入廁所，他們進入廁所後，林春有打電話給我，說他們進
    入廁所，我們就衝上去，我在廁所門口埋伏，我埋伏了約三、五分鐘，我有聽到
    王順興、庚○○在廁所內測試槍機的聲音，庚○○從廁所出來拿了一把錢，王順
    興走在後面，手上拿著槍跟子彈，然後我就向前逮捕庚○○，其他同仁一湧而上
    逮捕庚○○，當時庚○○反抗不讓我們上手銬，我們就用強制力，將他的手押到
    後面上手銬，當時我跟庚○○都從二樓摔到一樓，為什麼會摔下去，我也不清楚
    ，當時庚○○只上了一手的手銬，另外一手，因為庚○○反抗無法銬上，我們就
    摔下去了，之後，我們就將庚○○押上車帶回岡山分局訊問。」等語（詳見本院
    九十二年七月二十二日訊問筆錄），核與右揭事實相符。
  (二)被告丙○○亦陳稱：「庚○○交保後連續好幾天半夜打電話給我，叫我幫他找槍
    枝跟子彈的買主，我不堪其擾就打電話給甲○○○，石警官給我一個人的名字跟
    電話，叫我交給庚○○，讓他們自己去聯絡。」等語（詳見本院九十二年六月六
    日訊問筆錄）。
  (三)復有自被告庚○○處查獲之手槍一支（槍枝管制編號0000000000、含
    彈匣壹個）及口徑９ｍｍ制式子彈八顆扣案可證。
(四)前開槍枝及子彈經送內政部警政署刑事警察局鑑定，認本案查獲槍枝係仿ＢＥＲ
    ＥＴＴＡ廠半自動手槍製造之玩具槍，換裝土造金屬槍管及滑套而成之改造手槍
    ，機械性能良好，可擊發適用子彈，認具殺傷力；送鑑口徑９ｍｍ制式子彈八顆
    經實際試射，可擊發，認具殺傷力，有該局九十二年一月二十日刑鑑字第０九二
    ００一二九九二號槍彈鑑定書一件附卷可參。
  (五)綜上所述，被告自白顯與前揭證據顯示之事實相符，自為可採。本件事證明確，
    被告庚○○違反槍砲彈藥刀械管制條例第十一條第四項及第十二條四項未經許可
    無故持有手槍及子彈罪犯行，應堪認定。
三、按刑法分則或刑法特別法中規定之結夥二人或三人以上之犯罪，應以在場共同實
    施或在場參與分擔實施犯罪之人為限，不包括同謀共同正犯在內。司法院大法官
    會議釋字第一○九號解釋「以自己共同犯罪之意思，事先同謀，而由其中一部分
    之人實施犯罪之行為者，均為共同正犯」之意旨，雖明示將「同謀共同正犯」與
    「實施共同正犯」併包括於刑法總則第二十八條之「正犯」之中，但此與規定於
    刑法分則或刑法特別法中之結夥犯罪，其態樣並非一致。最高法院七十六年台上
    字第七二一０號判例可資參照。本案加重強盜罪部分係由被告丙○○與己○○、
    「弟仔」、「肉羹」至鉅豪公司所為，被告庚○○係以自己犯罪之意思，事先同
    謀，依前開判例意旨，均應認係結夥三人以上攜帶兇器強盜罪之共同正犯，先予
    敘明。
四、核被告庚○○所為，係犯刑法第三百三十條第一項、第三百二十一條第一項第四
    款、第三款之加重強盜罪及槍砲彈藥刀械管制條例第十一條第四項未經許可持有
    手槍罪、同條例第十二條四項未經許可無故持有子彈罪。被告丙○○所為，係犯
    刑法第三百三十條第一項、第三百二十一條第一項第四款、第三款加重強盜罪。
    被告二人就上揭加重強盜罪犯行，有犯意之聯絡及行為之分擔，皆為共同正犯。
    被告庚○○以一持有行為，同時持有手槍及子彈，觸犯構成要件不相同之罪名，
    為想像競合犯，應從一重之未經許可無故持有手槍罪論處。被告庚○○所犯上開
    二罪，犯意各別，行為不同，應分論併罰。庚○○前於八十六年間因過失致死罪
    案件，經本院以八十六年度交易字第五六六號判處有期徒刑六月，緩刑三年確定
    。嗣又因妨害自由罪案件，經臺灣高等法院高雄分院以八十六年度上訴字第二四
    ００號判處有期徒刑五月確定，並經撤銷前開緩刑宣告，合併執行，至八十八年
    五月十日執行完畢之事實，有卷附臺灣高等法院被告全國刑案紀錄表附卷可證，
    其受有期徒刑之執行完畢，五年以內再犯有期徒刑以上之罪，為累犯，依法加重
    其刑。被告丙○○與共犯己○○、「弟仔」、「肉羹」等人持以強盜鉅豪公司之
    手槍，並無證據證明即為本案扣案之手槍，公訴人誤認丙○○、己○○、「弟仔
    」、「肉羹」係持本案扣案之手槍遂行強盜犯行，尚有未洽，並此敘明。審酌被
    告庚○○有妨害自由、過失致死等前科，被告丙○○有違反麻醉藥品管理條例、
    過失傷害等前科，素行均為不良，其等因一時貪念，即策劃強盜鉅豪公司，犯後
    未能坦承犯行，被告丙○○猶編造不實陳述，浪費司法資源，毫無悔意，被告庚○○復未經許可無故持有手槍及子彈，危害社會治安甚鉅，其對此部分犯行自白
    ，尚有悔意等一切情狀，分別量處如主文所示之刑，並就被告庚○○部分定應執
    行刑，且就罰金部分諭知易服勞役之折算標準，以示儆懲。扣案之手槍一支（槍
    枝管制編號0000000000、含彈匣一個）及口徑９ｍｍ制式子彈八顆均
    為非經許可不得持有之違禁物，爰依刑法第三十八條第一項第一款規定，均宣告
    沒收。
五、公訴意旨另以：被告丙○○與庚○○共同基於非法持有手槍、子彈之犯意聯絡，
    先由丙○○帶庚○○於九十一年十一月六日十時許，至高雄縣岡山鎮○○路「鴻
    明租車行」，租得車號ＪＪ｜二八八五號中華三菱自用小客車一輛，並由丙○○
    擔任保證人，再於同日十六時三十分許，將租得之上開自小客車後車牌貼上膠布
    以資掩飾，己○○、「弟仔」、「肉羹」三人與庚○○、丙○○二人或其二人中
    之一人共乘上開租得之自小客車，並共同持西瓜刀二支、玩具手槍一支及庚○○
    所提供具殺傷力之改造手槍一支、制式口徑９mm子彈八顆至鉅豪公司，先由己○○、「弟仔」、「肉羹」三人下車打探辦公室內之情形，在辦公室外遇見該公司
    會計癸○○，即向黃女佯稱要找「孫董」，黃女回答「沒這個人」，又問黃女是
    何人？辦公室有誰在？黃女回答「伊是公司會計，總經理乙○○在」，該三人便
    佯稱要進去辦公室討會錢，三人進辦公室後便問乙○○是否為總經理，乙○○反
    問有什麼事，三人不答隨即離開辦公室，於確認會計是癸○○及辦公室內僅有總
    經理乙○○一名男子與癸○○、辛○○、蔡慧雯三名女子後，返回車內，於十六
    時四十分許，己○○持西瓜刀一支，「弟仔」、「肉羹」二人分持玩具手槍及西
    瓜刀各一支進入辦公室，庚○○、丙○○二人或其二人中之一人則留在車上，發
    動車子準備接應，並持上開具殺傷力之手槍及子彈以防有人抵抗時對空鳴槍嚇阻
    ，己○○、「弟仔」、「肉羹」三人進入辦公室後，「弟仔」、「肉羹」其中一
    人持玩具手槍抵住乙○○，喝令乙○○不准動，己○○持刀押住蔡慧雯、另一人
    則持刀抵住辛○○，持槍者發現己○○押的並非會計癸○○，乃令己○○持刀抵
    住癸○○，並令癸○○離開其坐位，癸○○不從，持槍者遂以槍托擊打癸○○手
    臂，並強拉癸○○離開坐位，致使乙○○、癸○○、辛○○、蔡慧雯四人不能抗
    拒後，由己○○打開癸○○之抽屜，拿取癸○○準備發放給員工之薪資新台幣（
    下同）三十五萬元及癸○○所有手提皮包一只（內有現金二萬二千元及行動電話
    、信用卡及證件等物），三人強盜得手後，隨即搭上接應者駕駛之上開自小客車
    離去，庚○○、丙○○、己○○、「弟仔」、「肉羹」五人再朋分強盜得來之現
    金花用。因認被告丙○○亦涉犯槍砲彈藥刀械管制條例第十一條第四項及第十二
    條四項未經許可無故持有手槍及子彈罪。然查，證人即共犯己○○於檢察官訊問
    時陳稱：「（檢察官問：庚○○有無拿真槍及子彈給你？）沒有。」、「（檢察
    官問：帶去作案的槍有無裝子彈？）我不知道，我沒看到。」等語（詳見九十二
    年度偵緝字第九三八號九十二年五月十五日及五月二十九日偵查筆錄），公訴人
    認被告丙○○此部分涉有槍砲彈藥刀械管制條例第十一條第四項及第十二條四項
    未經許可無故持有手槍及子彈罪即有未合，此外，復查無其他證據證明被告丙○○等人確有持扣案之手槍及子彈供犯本案加重強盜罪之用，惟公訴意旨認此部分
    與前揭論罪科刑之加重強盜罪部分有方法結果之牽連關係，屬裁判上一罪，爰不
    另為無罪之諭知，附此敘明。
據上論斷，應依刑事訴訟法第二百九十九條第一項前段，槍砲彈藥刀械管制條例第十
一條第四項、第十二條第四項、刑法第十一條前段、第二十八條、第三百三十條第一
項、第三百二十一條第一項第四款、第三款、第五十五條、第四十七條、第三十八條
第一項第一款，罰金罰鍰提高標準條例第二條規定，判決如主文。
本案經檢察官郭文俐到庭執行職務。
中      華      民      國    九十二    年      八      月    二十六    日
                            臺灣高雄地方法院刑事第四庭
                                法  官  陳業鑫
右為正本，係照原本作成，證明與原本無異。
如不服本判決，應於送達後十日內，向本院提出上訴狀。
                                書記官  陳素徵
中      華      民      國    九十二    年      八      月    二十八    日
附錄本案論罪科刑法條全文
中華民國刑法第三百三十條
犯強盜罪而有第三百二十一條第一項各款情形之一者，處七年以上有期徒
刑。
前項之未遂犯罰之。
槍砲彈藥刀械管制條例第十一條
未經許可，製造、販賣或運輸第四條第一項第一款所稱其他可發射金屬或
子彈具有殺傷力之各式槍砲者，處五年以上有期徒刑，併科新臺幣一千萬
元以下罰金。
未經許可，轉讓、出租或出借前項所列槍砲者，處三年以上十年以下有期
徒刑，併科新臺幣七百萬元以下罰金。
意圖供自己或他人犯罪之用，而犯前二項之罪者，處無期徒刑或七年以上
有期徒刑，併科新臺幣一千萬元以下罰金。
未經許可，持有、寄藏或意圖販賣而陳列第一項所列槍砲者，處一年以上
七年以下有期徒刑，併科新臺幣七百萬元以下罰金。
第一項至第三項之未遂犯罰之。
槍砲彈藥刀械管制條例第十二條
未經許可，製造、販賣或運輸子彈者，處一年以上七年以下有期徒刑，併
科新台幣五百萬元以下罰金。
未經許可，轉讓、出租或出借子彈者，處六月以上五年以下有期徒刑，併
科新台幣三百萬元以下罰金。
意圖供自己或他人犯罪之用，而犯前二項之罪者，處三年以上十年以下有
期徒刑，併科新台幣七百萬元以下罰金。
未經許可，持有、寄藏或意圖販賣而陳列子彈者，處五年以下有期徒刑，
併科新台幣三百萬元以下罰金。
第一項至第三項之未遂犯罰之。


司法院資訊處製作；財團法人民間司法改革基金會備份。
